【裁判字號】    96,交聲,1833
【裁判日期】    970731
【裁判案由】    交管條例聲異
【裁判全文】
臺灣板橋地方法院交通事件裁定        96年度交聲字第1833號
原處分機關  交通部公路總局臺北區監理所
異  議  人
即受處分人  乙○○
上列異議人因違反道路交通管理處罰條例案件，對於交通部公路
總局臺北區監理所於民國96年9 月14日以北監自裁字裁40-V0000
0000號違反道路交通管理事件裁決書所為之裁決處分不服，聲明
異議，本院裁定如下：
    主  文
原處分撤銷。
乙○○不罰。
    理  由
一、原處分意旨為：異議人即受處分人乙○○於民國96年2 月22
    日上午10時30分許，駕駛車牌號碼3C-6773 號自用小客貨車
    （下稱本件汽車），行經屏東縣萬巒鄉○○路段時，因與甲
    ○○所騎乘之CN6-617 號重型機車（下稱本件機車）發生車
    禍事故，經屏東縣警察局內埔分局警員到場處理，認異議人
    有「駕車行駛道路左轉彎未讓直行車先行」之違規事實，而
    當場開立舉發通知單對異議人舉發，嗣經原處分機關交通部
    公路總局臺北區監理所於96年9 月14日以北監自裁字裁40-V
    00000000號裁決書裁決，依道路交通管理處罰條例第48條第
    1 項第6 款、第63條第1 項之規定，裁處罰鍰新臺幣（下同
    ）1,800 元，並記違規點數1 點等情。
二、異議意旨略以：現場為雙向車道劃有雙黃實線，當時異議人
    駕駛本件汽車靠車道內側行駛，且已於路口減速左轉中，並
    於左轉前30公尺前就以左轉方向燈指示後方，惟本件機車仍
    在後方跨越雙黃線逆向超車，才會發生車禍，並無轉彎車未
    讓直行車先行之違規情節，爰依法聲明異議等語。
三、按汽車駕駛人轉彎時，轉彎車不讓直行車先行者，處600 元
    以上1,800 元以下罰鍰；汽車駕駛人違反第48條之規定者，
    除依原條款處罰鍰外，並予記違規點數1 點，道路交通管理
    處罰條例第48條第1 項第6 款及第63條第1 項第1 款固分別
    定有明文。惟法院受理交通事件，準用刑事訴訟法之規定，
    同條例第89條前段亦有規定，是刑事訴訟法第154 條第2 項
    「犯罪事實應依證據證明之，無證據不得認定犯罪事實」之
    規定，及最高法院40年台上字第86號判例所示「事實之認定
    ，應憑證據，如未能發現相當證據，或證據不足以證明，自
    不能以推測或擬制之方法，以為裁判之基礎。」之意旨，於
    法院審理違反道路交通管理處罰條例案件時，復同應予以適
    用。又異議人於96年9 月19日收受原處分機關裁決書後，即
    在20日法定期間內之96年10月2 日向原處分機關提出陳述書
    ，有96年10月1 日陳述書在卷可憑，顯見異議人業已向原處
    分機關具體表明對原處分不服之意，是其縱未以聲明異議為
    名，仍堪認異議人於裁決書送達後20日之法定不變期間內，
    已具狀聲明異議，雖其於96年11月5 日始再向原處分機關提
    出聲明異議狀，然其聲明異議仍屬合法並未逾期，應予敘明
    。
四、經查：異議人固坦承其於前開時、地，駕駛本件汽車左轉之
    際，與甲○○所騎乘之本件機車發生擦撞等情，並有屏東縣
    警察局內埔分局96年12月7 日內警交字第0960015003號函附
    之道路交通事故調查報告表、現場圖及現場照片等件在卷可
    憑，堪以認定為真實。然異議人於本院調查時，就案發情況
    已陳明：當時我是在民和路往泗溝方向之車道內側行駛，甲
    ○○是在後方逆向行駛（即在對面車道同往泗溝方向），我
    要轉彎的時候，前方對面車道都沒有車子，不可能停下來看
    後面還有無車輛等語，核與其於警詢時所述一致，雖甲○○
    於警詢時供稱：我騎乘本件機車往泗溝方向直行，異議人與
    我同向駛在我的右前側，至事故地點時，對方要左轉彎進左
    側巷子，因我行駛較靠近雙黃線，為了閃車所以跟著對方左
    轉，但仍閃避不了而與對方擦撞云云，惟依現場照片顯示，
    本件民和路案發路段（往泗溝方向）僅有一線快車道，異議
    人當時既已準備左轉，有何必要行駛在該車道外側，反係甲
    ○○行駛在該車道靠雙黃線之內側？又甲○○行駛路線本為
    直行，若其係正常行駛，同時提前發覺異議人欲左轉之情，
    大可輕易減速暫停或改由右側繞道行駛，有何必要跟異議人
    同往左彎？是甲○○所言顯與常情有違而難以盡信。再觀諸
    本件汽車擦撞處係在左前車頭，另本件機車經擦撞後倒地之
    停止地點與掉落物品所在位置，復均已在民和路對面車道（
    往萬巒方向）之外側，有現場照片在卷可參，足認異議人所
    指甲○○逆向直行在後方對面車道方導致擦撞之情，尚非無
    稽，是甲○○本身既非與異議人正常行駛在同一車道內，異
    議人左轉當時自難注意甲○○前開違規情形而先予停讓。況
    道路交通管理處罰條例立法目的既係為維護交通秩序、確保
    交通安全，所謂轉彎車應讓直行車先行規定，當非為保護違
    規逆向直行者所設，是亦不應苛求異議人須先停讓本件機車
    違規直行甚明。
五、綜上所述，本件除甲○○經本院依法傳喚並未到庭具結證述
    外，依卷內現有證據資料觀之，既尚難以認定異議人有何轉
    彎車未讓直行車先行之違規情事可言，應認異議人所辯當屬
    可採。原處分機關未察及此，逕對異議人為上開處分，尚有
    未洽，應由本院將原裁決處分予以撤銷，改諭知異議人不罰
    （另異議人因同一事實經交通部公路總局高雄區監理所屏東
    監理站所以「違反道路交通安全規則肇事致人受傷」違規行
    為所為之裁罰處分，同經臺灣屏東地方法院以97年度交聲字
    第8 號裁定予以撤銷，並改諭知異議人不罰在案，附此敘明
    ）。
據上論斷，應依道路交通管理處罰條例第87條第2 項、道路交通
案件處理辦法第20條前段，裁定如主文。
中    華    民    國    97    年    7     月    31    日
                    交通法庭  法  官  張 兆 光
上列正本證明與原本無異。
如不服本裁定，應於裁定送達後五日內敘明抗告理由，向本院提
出抗告狀。
                              書記官  曹 秋 冬
中    華    民    國    97    年    7     月    31    日


司法院資訊處製作；財團法人民間司法改革基金會備份。
